# 子公司限制性股权是否构成股份支付的讨论

提问人：注水师 时间：2015-11-28 22:38:24
某公司，为进一步提高下属各控股子公司经营层的积极性，拟由子公司核心管理及技术人员对相关子公司入股，具体方式为子公司拟按每股净资产吸收新股东入股（限制性股权，实际只有分红权），对新股东（也即子公司管理层）设定 5 年的业绩考核指标，若子公司达到业绩承诺则子公司的大股东会提议分配红利，同时母公司及上述子公司新股东共同承诺一定年限后按当前净资产由母公司对上述增发的子公司股权进行收购，针对上述事项，是否构成股权支付？

回答人：chenyiwei
倾向于认为该安排属于《企业会计准则第 9 号——职工薪酬》所规范的“利润分享计划”，而不是股份支付。主要考虑是：日后的回购价格为届时的每股净资产，该价格不一定能够代表届时的每股公允价值，也就是激励对象从该计划中获得的利益并未与本主体权益工具的后续公允价值变动密切相关。从你说的情况看，激励对象在整个过程中所获得的收益＝持股期间每股净资产的增加额＋实际获得的分红，该金额与持股期间的净利润情况显然更为相关，所以本质上属于利润分享计划而不是股份支付。

提问人：注水师 时间：2015-12-03 11:34:24
陈版：如您所述，子公司核心人员所获的限制性股票的增值收益确认为应付职工薪酬中的利润分享计划，并计入相关期间费用及应付职工薪酬期末余额，那么，当子公司实际分配现金股利时，是否上述限制性股票就不能再享有分红权了，只能从职工薪酬中原计提的利润分享计划支取相当于本次分红金额的部分，子公司利润分配只需要做除限制性股权之外的红利分配的分录，进而引申到：就是说母公司合并该子公司时要合并子公司全部权益（仅扣除限制性股权持股成本，假定除限制性股权外无其他外部投资者）？这块以前没接触过，请陈版再次指导。

回答人：chenyiwei
可以这样处理，即虽然采用利润分配的法律形式，但将这部分限制性股票对应的分红计入费用处理，且在合并报表层面将这部分限制性股票对应的权益确认为负债。事实上不承认它是权益工具。

提问人：注水师 时间：2015-12-06 14:19:11
再次谢谢陈老师的指导，我模拟了一下，按利润分享计划在子公司进行账务处理或按照子公司少数股东的本期收益进行账务处理对母公司合并报表计算的归属于母公司股东的净利润没有实质性影响，说到底这部分限制性股票能得到的利益就是对应的净资产份额的增长额。综合考虑本着不引起太多关注的目的，倾向于按一般的少数股东本期收益来进行处理（母公司为了增加对子公司的高管的约束要求高管实际现金入股并办理工商登记，实务中，这部分出资额在合并报表放到负债中感觉解释的压力较大），即不确认股份支付费用或利润分享费用。惴惴中........

回答人：chenyiwei
但如果已知已有若干年后的回购安排，则在合并报表层面符合负债定义，仍应确认为负债，并按利润分享计划处理较为妥当。尤其是如果该报表要用于IPO或新三板挂牌或发债等的情况下。

提问人：zengfengxia 时间：2015-12-11 15:06:31
请教陈版，子公司层面是不是可以将管理人员持股作为权益，分红也正常作为利润分配？回购义务是由母公司执行的。

回答人：chenyiwei
子公司自身层面可以作为权益和利润分配处理。